【裁判字號】    95,簡抗,10
【裁判日期】    950510
【裁判案由】    償還修護費
【裁判全文】
臺灣臺北地方法院民事裁定              95年度簡抗字第10號
抗  告  人  甲○○
上列抗告人因與相對人迎曦華夏長青樓管理委員會間請求償還修
護費事件，抗告人對於中華民國95年2月15日本院94年度店簡字
第1736號所為之裁定提起抗告，本院裁定如下：
    主  文
抗告駁回。
抗告費用由抗告人負擔。
    理  由
一、按當事人能力，即指為民事訴訟當事人而起訴或受訴之能力
    ，此項能力之有無，專依當事人本身之屬性定之，當事人之
    適格，則指當事人就特定訴訟標的有實施訴訟之權能而言，
    此項權能之有無，應依當事人與特定訴訟標的之關係定之，
    兩者迥不相同。次按原告之訴，有原告或被告無當事人能力
    之情形者，法院應以裁定駁回之，民事訴訟法第249條第1項
    第3款定有明文。而公寓大廈管理委員會有當事人能力，固
    為民國（下同）84年6月28日公布施行之公寓大廈管理條例
    第35條第1項所明定（即修正後現行法第38條第1項）。而上
    開具有當事人能力之管理委員會，係指依公寓大廈管理條例
    所合法成立之管理委員會而言，管理委員會若未依公寓大廈
    管理條例所定程序成立者，並無當事人能力，蓋倘管理委員
    會並非公寓大廈管理條例之規定合法成立，亦有當事人能力
    ，立法者即無須在條文中明定「公寓大廈應成立管理委員會
    」、「公寓大廈管理委員會有當事人能力」等規定之必要，
    且公寓大廈管理條例鉅細靡遺定有出席數及表決數之法條豈
    不成為具文，並易使管理委員會流於少數人所把持操縱，有
    悖於公寓大廈管理條例加強公寓大廈之管理維護之意旨。惟
    未依公寓大廈管理條例所定程序成立之管理委員會，若符合
    民事訴訟法第40條第3項之非法人團體規定，仍具有當事人
    能力亦應敘明。
二、抗告意旨略以：抗告人居住系爭大樓10餘年，而迎曦華夏長
    青樓管理委員會早經成立，各住戶又依規定按月繳交管理費
    新台幣（下同）1,200元，至於相對人是否向主管單位報備
    成立，抗告人無從得知，是只要相對人迎曦華廈長青樓管理
    委員會蓋了主任管理員印章即有當事人能力。同時相對人既
    按月向住戶收取一定比例之管理費，對於系爭大樓公共設施
    之修繕，依法即應負擔。故抗告人於91年6月間對於公共設
    施即大樓頂樓修繕所代墊之費用，相對人即應返還予抗告人
    ，故聲明(1)原裁定廢棄，(2)程序費用及抗告費用均由聲請人
    負擔。同時並應命相對人給付抗告人176,000元云云。
三、經查：迎曦華夏長青樓於公寓大廈管理條例公布施行前即取
    得建築執照之公寓大廈，惟該迎曦華夏長青樓之住戶，並未
    於公寓大廈管理條例施行後，依該條例第55條等規定召開區
    分所有權人會議，合法成立管理委員會；此經相對人陳述明
    確，並有台北市政府95年1月23日府工建字第9500264000號
    函附原審卷第16頁可稽，是自堪信為真實；參照首開說明，
    相對人並無當事人能力應足證明。次按「非法人之團體具有
    一定之名稱及事務所或營業所，並有一定之目的及獨立之財
    產，且設有代表人或管理人者，有當事人能力，若大廈管理
    委員會雖係由多數委員組成，有一定之名稱，並具繼續存在
    之性質，且有管理公共設施，維護環境及住戶安全之目的，
    惟若其向住戶收取管理費、支付警衛、清潔工等薪資，在銀
    行設專戶存放該收取之款項，係「代收代付」之性質，尚無
    獨立之財產，應無當事人能力，最高法院71年臺上字第178
    號判決即採相同見解。查本件抗告人並未舉證證明相對人有
    獨立之財產，而相對人現任主任管理委員乙○○亦到庭陳稱
    略以：「本件抗告人修繕房屋是在91年，我當初還未任主任
    委員，抗告人修房屋時我們不知道，他91年修房屋只有提出
    壹張發票，沒有提出任何證據證明管理委員會同意，．．，
    93年抗告人的鄰居左先生向管委會聲請經住戶大會的同意，
    最後修繕費用由左先生負擔3成，管理委員會負擔7成。本件
    我們也認為若抗告人負擔3成，管委會也願意負擔7成，但抗
    告人不同意。」等語；核與抗告人陳稱每月繳交住戶管理費
    1,20 0元等語相符，故足證相對人向各住戶收取之管理費，
    性質上屬「代收代付」性質而非獨立財產，若另有支出則需
    全體住戶再決議後始能支出；故參照前開說明，本件相對人
    亦與「非法人團體」不符，無當事人能力。故原審以相對人
    無當事人能力裁定駁回抗告人之訴，於法並無不合，抗告人
    執詞抗告無理由，應予駁回。
四、據上論結，本件抗告無理由，依民事訴訟法第495條之1第1
    項、第444條第1項、第436條之1第3項、第95條、第78條，
    裁定如主文。
中    華    民    國    95    年    5     月    10    日
                  民事第四庭審判長法  官  林麗玲
                                  法  官  林玲玉
                                  法  官  洪遠亮
以上正本係照原本作成
本件不得再抗告（民訴法第486條）。
中    華    民    國    95    年    5     月    11    日
                                書記官  柯金珠


司法院資訊處製作；財團法人民間司法改革基金會備份。
